臺灣高等法院臺中分院刑事判決　　　　94年度上易字第1171號
上　訴　人
即　被　告　丁○○
上列上訴人因贓物案件，不服臺灣臺中地方法院94年度易字第56
9號中華民國94年7月26日第一審判決（起訴案號：臺灣臺中地方
法院檢察署94年度偵字第822號），提起上訴，本院判決如下：
    主 　 文
原判決關於丁○○部分撤銷。
丁○○無罪。
    理 　 由
一、公訴意旨略以：被告丁○○明知同案被告翁欽秋（已經原審
    判決竊盜，處有期徒刑六月，因未據上訴，而告確定）於民
    國 93年12月29日凌晨6時許，在臺中市○區○○路四段與復
    興路五段口之跳蚤市場，向其所兜售辦桌外燴所使用之大銀
    盤30塊、鋁製中品碗240個、火鍋盆20個、鋁製蒸籠3個、鋁
    製蒸籠盤2個、蒸魚盤 20個等餐具，係同案被告翁欽秋所竊
    取（上開物品乃乙○○辦桌外燴所租用之餐具物品，原放置
    在臺中市○區○○路四段與旱溪五街口某建築物 2樓，為同
    案被告翁欽秋於93年12月29日凌晨3時許所竊取） ，為來源
    不明之贓物，仍予故買，嗣經乙○○報警處理，並透過監視
    錄影帶得知前揭物品係翁欽秋所竊循線查獲，因認被告丁○○涉有刑法第349條第2項之故買贓物罪嫌。
二、按犯罪事實應依證據認定之，無證據不得認定犯罪事實；不
    能證明被告犯罪者，應諭知無罪之判決，刑事訴訟法第 154
    條第2項、第301條第1 項分別定有明文。次按認定不利於被
    告之事實，須依積極證據，苟積極證據不足為不利於被告事
    實之認定時，即應為有利於被告之認定，更不必有何有利之
    證據；事實之認定，應憑證據，如未能發現相當證據，或證
    據不足以證明，自不能以推測或擬制之方法，以為裁判基礎
    ；認定犯罪事實所憑之證據，雖不以直接證據為限，間接證
    據亦包括在內。然而無論直接或間接證據，其為訴訟上之證
    明，須於通常一般之人均不致有所懷疑，而得確信其為真實
    之程度者，始得據為有罪之認定，倘其證明尚未達到此一程
    度，而有合理之懷疑存在時，事實審法院復已就其心證上理
    由予以闡述，敘明其如何無從為有罪之確信，因而為無罪之
    判決，尚不得任意指為違法 （最高法院30年度上字第816號
    、40年度臺上字第86號、76年臺上字第4986號判例參照）。
三、公訴意旨認被告丁○○涉有刑法第349條第2項之故買贓物罪
    嫌，無非係以同案被告翁欽秋之指證為其主要論據。本件訊
    據被告丁○○始終堅詞否認有何右揭故買贓物之犯行，辯稱
    ：翁欽秋所述不實，伊未向翁欽秋購買那些東西，警察有去
    伊住處搜查，沒有搜查到東西，乙○○也有到伊住處找，都
    沒有找到，後來東區分駐所的警察有查到購買那些東西的人
    就是甲○○等語。經查：
  (一)本件大銀盤三十塊、鋁製中品碗二百四十個、火鍋盆二十個
    、鋁製蒸籠盤二個、蒸魚盤二十個等餐具，係證人乙○○所
    有放置在臺中市○區○○路四段與旱溪五街口某建築物 2樓
    ，於93年12月29日凌晨 3時許遭同案被告翁欽秋所竊取之贓
    物，已據同案被告翁欽秋坦承不諱，核與證人乙○○於原審
    審理時結證失竊之情節 （見原審卷第95-99頁）相符，堪以
    認定。
  (二)而同案被告翁欽秋固於本件案發後，於警詢時及偵查中迭供
    稱：伊將所竊得之前開贓物出賣予被告丁○○等語（見偵字
    第822號卷第19-21頁、48頁）；並於原審審理時以證人身分
    結證稱：伊以前在樂業路跳蚤市場做過生意，綽號「老鼠」
    即當庭之丁○○也在那邊做生意，因而認識，認識約有十年
    了，伊偷到前開物品之當天清晨，馬上拿去自由路那邊的跳
    蚤市場賣給在該市場擺攤的丁○○，總共賣了八百元，因為
    之前伊在環保公司擔任清潔工，曾回收法拍屋之廢棄物賣給
    丁○○，才會想要將這些東西賣給丁○○，丁○○的攤位從
    與自由路同向的門進去，在右邊第一、二個位置，當時伊拿
    了錢就離開了，丁○○應該知道伊所賣的是贓物，他是做收
    贓物的生意；伊確定這批東西是賣給丁○○，不是賣給甲○○，前不久伊去地檢署作證，甲○○說他手上的東西是伊約
    在兩個月前賣給他的，但兩個月前伊已入監執行，故甲○○
    所述不實；伊尚未被逮捕時，東西的主人乙○○及他先生在
    育英路成功國小找到伊，問伊東西賣給誰，叫伊東西拿出來
    ，就會放過伊，伊就帶他去找「老鼠」，結果東西都不在「
    老鼠」那邊等語 （見原審卷第87-93頁），可見同案被告翁
    欽秋雖陳稱其將所竊得之前開贓物以八百元之價格出售予被
    告丁○○，然亦陳稱其會同失主乙○○去找被告丁○○時，
    並未找到前開贓物。另證人乙○○於原審審理時固亦結證稱
    ：伊於案發後調閱錄影帶，看到「黑狗」（即同案被告翁欽
    秋）騎乘機車載運，機車前面疊布袋，將伊的東西跟鐵盤載
    運出去，他一次就把所有東西載走，因為伊與先生都認識「
    黑狗」，就去找「黑狗」，當天晚上十二點過後，才在成功
    國小找到「黑狗」，後來「黑狗」承認東西在昨天拿去黑市
    賣掉，賣給「老鼠」，伊與伊先生就請他帶路去自由路公園
    旁邊「老鼠」家找，丁○○就指說翁欽秋昨天拿來賣的就是
    那一袋，伊就去把丁○○所指的那袋東西拖出來看，結果不
    是伊失竊的東西，伊就跟丁○○說趕快把翁欽秋昨天賣得東
    西拿出來，丁○○就說沒有了，說翁欽秋昨天只有拿該袋東
    西來賣，那袋東西都是一些螺絲等，後來丁○○就跟翁欽秋
    吵起來，伊先生就拜託他們，趕快歸還東西，伊去「老鼠」
    家之前有報警，但警察還沒來，後來巡邏的警察來，就把他
    們二人帶回派出所等語（見原審卷第96、97頁），亦證述其
    等查知同案被告翁欽秋竊取該批物品後，同案被告翁欽秋亦
    坦承將竊得之物品出售予綽號「老鼠」之被告丁○○，並帶
    領其等至被告丁○○之處所尋找該批物品，但並未找到該批
    物品。況且同案被告翁欽秋與失主乙○○於93年12月31日上
    午6時許會同員警至被告丁○○位於臺中市○區○○路121巷
    3 號住處搜索，亦未查獲前開贓物乙節，有臺中市警察局第
    三分局所出具之搜索筆錄暨無應扣押之物證明書各一份在卷
    足憑（見偵字第822號卷第25、26頁）。
  (三)再者，被告丁○○雖於警詢時自承：伊平時除於市場送貨外
    ，就是以收購一些舊貨物業等語 （見偵字第822號卷第23頁
    ），且不否認其於跳蚤市場擺攤。惟被告丁○○始終否認有
    何向同案被告翁欽秋收購前開贓物之事實，且被告丁○○並
    未經查獲持有前開贓物之情事，亦如前述。衡諸本件係失主
    乙○○依監視錄影帶內容始發見前開物品為同案被告翁欽秋
    所竊取，同案被告翁欽秋自無從抵賴，且倘同案被告翁欽秋
    無法返還前開物品予失主乙○○，即應對失主乙○○負損害
    賠償責任，故同案被告翁欽秋有可能為免去其對失主乙○○
    之損害賠償責任，而誣指其已將前開物品以八百元之價格販
    賣予被告丁○○，是同案被告翁欽秋之證詞難免偏頗，難以
    遽採為不利於被告丁○○之證據。
  (四)又證人甲○○於另案（即原審法院94年度中簡字第1236號）
    其涉犯贓物案件之 94年3月31日偵查中供稱：前開物品確定
    是翁欽秋賣給伊的，他是在兩個月前拿給伊的云云（見該案
    偵查卷第36頁）。而同案被告翁欽秋係於93年12月31日入監
    執行，於 95年1月15日始執行完畢，有臺灣高等法院被告前
    案紀錄表在卷可憑，其自不可能於 94年3月31日日之二個月
    前即 94年1月底出售前開物品予證人甲○○。且證人甲○○
    於該案之警詢時供稱：伊總共跟翁欽秋以八千元收購銀盤八
    個至九個、杯子九個、小型瓦斯爐一個、抽油煙機四臺云云
    （見原審卷第49頁警詢筆錄），其所稱向同案被告翁欽秋購
    買之贓物與證人乙○○所失竊之大銀盤三十塊、鋁製中品碗
    二百四十個、火鍋盆二十個、鋁製蒸籠盤二個、蒸魚盤二十
    個等品名及數量均不同，尚難據此認係證人甲○○向同案被
    告翁欽秋故買本件贓物，惟仍難以此推認本件贓物為被告丁○○所故買。
  (五)綜上所述，本件除同案被告翁欽秋之指證外，並無其他對被
    告丁○○不利之事證，且同案被告翁欽秋之證詞難期客觀公
    允，前已敘明，故要難僅憑同案被告翁欽秋之指證即遽認本
    件贓物為被告丁○○所故買。
四、綜上所述，本件公訴人所舉之證據尚無從使本院獲得被告丁○○確有公訴人所指之故買贓物犯行之確切心證。此外，本
    院復查無其他積極證據足資證明被告丁○○有何故買贓物之
    犯行，被告丁○○之犯行既屬不能證明，揆諸首揭規定及意
    旨，自應諭知被告丁○○無罪之判決。原審就被告丁○○有
    利之事證未予採酌，率為有罪之認定，尚有未洽。被告丁○○上訴意旨以其並未犯罪指摘原判決失當，核屬有據，爰將
    原審判決關於被告丁○○部分予以撤銷，並為無罪之諭知，
    以免冤抑。
五、臺灣臺中地方法院檢察署94年度偵字第5082號移送併案意旨
    略以：被告丁○○明知李智維所販售之電動機車一部係屬贓
    車，竟於 94年3月14日在其住處以一千元之價格買受，因認
    被告丁○○亦涉犯刑法第349條第2項之故買贓物罪嫌云云。
    惟查：本案被告丁○○經檢察官起訴部分已據本院判決無罪
    ，被告丁○○此部分犯行與檢察官已起訴之犯行，自不成立
    連續犯關係，亦核無其他裁判上或實質上一罪之關係，即非
    本件起訴效力所及，本院無從併案審理，此部分應退回原檢
    察署由檢察官另行依法處理。
據上論斷，應依刑事訴訟法第369條第1項前段、第364條、第301
條第1項，判決如主文。
本案經檢察官丙○○到庭執行職務。
中　　華　　民　　國　　94　　年　　12　　月　　12　　日
              刑事第七庭  審判長法　官　林　榮　龍
                                法　官　江　錫　麟
                                法　官　許　秀　芬
上列正本證明與原本無異。
不得上訴。
                                書記官　　瑞　芳
中　　華　　民　　國　　94　　年　　12　　月　　13　　日
                                                      Ｒ
